臺灣臺中地方法院民事判決　九十三年度訴字第一○○一號
　　原　　　告　甲○○
　　訴訟代理人　黃文皇　律師
　　被　　　告　結合力事業股份有限公司
　　法定代理人　乙○○
　　被　　　告　崇豐事業股份有限公司
　　法定代理人　丁○○
　　訴訟代理人　丙○○
右當事人間確認委任關係不存在等事件，本院於民國九十三年十月二十八日言詞辯論
終結，判決如下：
    主    　文
確認原告與被告結合力事業股份有限公司間之委任關係及股東關係不存在。
確認原告與被告崇豐事業股份有限公司間之委任關係及股東關係不存在。
訴訟費用由被告負擔。
    事實及理由
一、本件原告起訴除請求確認渠與被告間之委任關係及股東關係不存在外，併請求被
    告協同辦理塗銷原告為被告公司董事長及股東之登記。原告嗣表示撤回後者之請
    求，而減縮應受判決之事項，依民事訴訟法第二百五十五條第一項第三款規定，
    自得任意為之，是原告所為訴之聲明之減縮，應認為合法，先予敘明。
二、本件被告經合法通知，無正當理由，未於最後言詞辯論期日到場，核無民事訴訟
    法第三百八十六條各款所列情形，爰依原告之聲請，由其一造辯論而為判決。
三、原告主張原告原係國軍高雄總醫院醫師，訴外人隋季高於民國八十九年間邀原告
    籌組醫院，並表示伊將負責一切資金籌措，原告誤以為真而應允之，而於同年七
    月間，應隋季高之要求而辦理退伍，以幫忙籌組醫院之事宜，嗣訴外人隋季高訛
    稱辦理薪資發放，需用原告之身分證及印章，原告不察而將身分證、印章交付隋
    季高。然隋季高非僅未發放原告薪資，更未經原告同意，亦未召開任何股東會或
    董事會，擅自使用原告之身分證及印章，將被告結合力事業股份有限公司（以下
    簡稱結合力公司）、崇豐事業股份有限公司（以下簡稱崇豐公司）之董事長變更
    登記為原告，並登記原告為各該公司之股東。然原告既未出資，亦未同意為股東
    ，非被告公司之股東，且上開公司未曾召開股東會、董事會，原告亦非被告公司
    之董事長，故原告與被告公司間並無委任關係存在，竟遭冒名登記為股東及董事
    長，對原告權益影響甚鉅，自有提起確認之訴必要。為此，提起本訴，並聲明：
    求為判決：（一）確認原告與被告結合力公司間之委任關係及股東關係不存在。
    （二）確認原告與被告崇豐公司間之委任關係及股東關係不存在。
四、被告崇豐公司未於最後言詞辯論期日到場，惟據其以前到場辯稱：原告有書立委
    託書予訴外人隋季高委託其代表處理公司之事務，原告自己同意加入崇豐公司並
    擔任董事長云云。被告結合力公司未於言詞辯論期日到場，惟據其與被告崇豐公
    司提出準備書狀稱：原告所以擔任被告公司之董事長，亦有原告本人親自簽立之
    委託書可證明得其同意，原告固未出資，然因被告公司之設立旨在成立復華綜合
    醫院（以下簡稱復華醫院），原告同意擔任該醫院之院長，原告要求一定比例之
    乾股，經其他原始股東同意下，給予原告一定比例之股份，原告遂同意擔任被告
    公司之董事長乙職。原告確實參與被告二公司之設立及復華醫院之籌劃，且原告
    於籌劃期間尚親自參與洽辦各銀行之貸款事宜，及以被告公司之負責人身分與各
    相關單位進行公關活動云云，並均聲明：駁回原告之訴。
五、原告主張伊原係國軍高雄總醫院醫師，訴外人隋季高於八十九年間邀原告籌組復
    華醫院，而於同年七月間，應隋季高之要求而辦理退伍，以幫忙籌組醫院之事宜
    ，而隋季高將原告登記為被告公司之股東及董事長等情，為被告所不爭執，復據
    原告提出在職證明、結合力公司變更事項登記卡、崇豐公司變更事項登記卡為證
    ，應堪信憑。
六、原告另主張伊既未出資，亦未同意為股東，非被告公司之股東，且上開公司未曾
    召開股東會、董事會，原告亦非被告公司之董事長，故原告與被告公司間並無委
    任關係存在等語，被告則以前詞為辯。經查，被告提出之委託書以證明原告同意
    加入被告公司並擔任公司之董事長等事實，而該委託書固為原告所簽立，然其僅
    記載「茲委託隋季高先生代表本人行使一切權利」乙語，尚無從依此查悉原告參
    與被告公司之設立並同意為其公司之股東及董事長，是該委託書尚不足以為原告
    同意加入被告公司並擔任公司之董事長之證據。而本院依被告之聲請傳訊證人宋
    志學，證人宋志學到庭結證稱：「我不認識原告，是後來才碰過面，並沒有與其
    工作過，我當時開計程車，後來隨季高要我去幫他籌備經營醫院，我與他從小就
    認識，我負責幫忙一些行政業務與機關接洽如銀行、衛生局、地政事務所等，當
    時公司只有我、一個小姐、隨季高的舅子，當時是有成立結合力公司，公司負責
    人是用我的名義，在此之前隨季高看中結合力公司信用沒有問題，所以向另一家
    建設公司購買這公司的名義，再更換我為負責人，就以這個公司的名義來籌備公
    司的事情，後來負責人又變更為甲○○（原告），同時也成立另一家崇豐公司，
    負責人是甲○○。我當結合力公司負責人的時候，當時結合力公司的股東都是由
    隨季高找的，各股東有無實際出資我不清楚，我並沒有投資，．．．，其他股東
    是否實際投資我也不清楚。崇豐公司我也列為股東，但是沒有實際出資，其他股
    東有無實際出資我也不清楚，崇豐公司的成立也是隨季高所為，因為用我的名義
    作負責人公司有開設帳戶申請支票使用，結果簽發出去的支票跳票，信用有瑕疵
    ，所以隨季高就說要找一位醫生來更換負責人，更換甲○○為負責人之後，他並
    沒有到公司來運作籌備醫院的事情，崇豐公司成立的時候，甲○○也沒有到公司
    來辦公，從頭到尾都是隨季高在主導指揮底下的人如何運作醫院籌備事情。我當
    負責人時，沒有代表公司到銀行貸款，變更為甲○○的時候，他有無代表公司到
    銀行接洽貸款的事情我不清楚。平常與銀行接洽的是隨季高他自己。．．．。我
    曾經開車接送甲○○一二次，他並沒有代表公司在外面做什麼，所以公司自始都
    是由隨季高在處理公司業務及對外處理事情」、「沒有開過董事會或股東會。因
    為都是隨季高找來的人頭而已」等語。而本院依原告聲請傳訊證人王隆源，證人
    王隆源亦到庭證稱：「我從事醫療器材買賣快十五年，我認識原告與隋季高先生
    ，．．．，我沒有參與經營被告結合力公司，也沒有對該公司出資。原先是隋季
    高找上原告說在豐原找壹個地方要經營醫院，請原告幫他籌備，但是沒有邀原告
    出資，原告有同意幫隋季高籌備醫院，有經過台中縣主管機關同意他們才可以在
    該處興建經營醫院，原告只負責尋覓醫生及經營方針的規劃，資金、財務都由隋
    季高來負責。原告知悉我對醫療器材方面比較熟悉，所以找我來幫忙，就醫療設
    備的購置來參與討論，並沒有邀我出資。結合力公司本來就已經存在，隋季高向
    銀行接洽貸款，銀行要求既然將來是要經營醫院，所以希望結合力公司的負責人
    與醫院的院長是同一個人，所以將結合力公司的負責人變更為原告，結合力公司
    的負責人原來是宋志學，．．．。崇豐事業有限公司我知道，後來因為結合力公
    司的票跳票，已經沒有辦法再以結合力公司名義貸款，所以才另外成立崇豐實業
    公司，還是以原告為負責人，隋季高有將我列入崇豐公司的股東，事後再告訴我
    給我技術股而列為崇豐公司的股東，且我被列入崇豐公司的董事也是事後才知道
    的。公司的成立及成立董事會都沒有經過開會，事後才告知的，原告在崇豐公司
    設立時，並不在台中，而回屏東基督教醫院執業，事後才得悉有成立這家公司，
    並為董事長。隋季高將原告變更為結合力負責人也沒有事先向原告協商，也沒有
    事後告知原告，事後原告才發現才找上隋季高理論，當時我在場，地點是籌備的
    辦公室找隋季高理論。隋季高有當場向原告解釋因為銀行的要求貸款的條件所以
    變更原告為負責人。原告一直要求隋季高把負責人變更掉，後來隋季高還是沒有
    變更，原告也回去屏東執業。隋季高也有將技術股列給原告，事後才告知的。．
    ．原告也不知道崇豐公司成立的事情」等語。可知，被告公司之設立均係由隋季
    高一人運籌帷幄，尋覓人頭作為被告之股東及董事、董事長，而均未事先徵得當
    事人之同意，另本院依被告聲請，二次傳訊證人李金台，然證人李金台均未到庭
    作證，本院自無從斟酌此部分證據，亦無法證明原告確親自參與洽辦銀行貸款事
    宜或與以公司負責人名義與相關機關進行公關活動，足認被告所辯顯非可採。是
    原告既未出資，且未事先同意為被告公司股東並擔任其公司董事長，被告公司亦
    未曾召開股東會、董事會，自不可能係董事會決議選任之董事長，則原告主張其
    非被告公司之股東及董事長等語，應堪採信。
七、按確認法律關係之訴，非原告有即受確認判決之法律上利益者，不得提起之，民
    事訴訟法第二百四十七條第一項前段定有明文。而所謂「即受確認判決之法律上
    利益」，係指因法律關係存否不明確，致原告在法律上之地位有受侵害之危險，
    而此項危險得以對於被告之確認判決除去而言。本件原告經訴外人隋季高擅自變
    更登記其為被告公司之股東及董事長，致其應負擔公司股東及董事長之義務，而
    有遭被告公司之債權人追償之危險，倘經確認原告非被告之股東及董事長關係不
    存在，適足以免除上開危險，故原告顯有即受確認判決之法律上利益。從而，原
    告訴請確認其與被告公司間之董事長委任關係及股東關係，為有理由，應予准許
    。
八、本件事證已臻明確，兩造其餘攻擊防禦方法及舉證，核於本件判決結果無影響，
    爰不再逐一加以論述，附此敘明。
九、結論：原告之訴為有理由，依民事訴訟法第三百八十五條第一項前段、第七十八
    條、第八十五條第一項前段，判決如主文。
中　　　華　　　民　　　國　　九十三　　年　　 十一　　 月　　 十二　　 日
                                        臺灣臺中地方法院民事第二庭
~B法　　　官　許文碩
正本係照原本作成
如對本判決上訴，須於判決送達後廿日內向本院提出上訴狀
中　　　華　　　民　　　國　　九十三　　年　　 十一　　 月　　 十五　　 日
~B法院書記官
